臺灣臺中地方法院刑事判決　　　　　　　96年度易字第2071號
公　訴　人　臺灣臺中地方法院檢察署檢察官
被　　　告　丁○○
上列被告因詐欺案件，經檢察官提起公訴（96年度偵字第5637、
7404、8066號），本院判決如下：
    主    文
丁○○幫助意圖為自己不法之所有，以詐術使人將本人之物交付
，處有期徒刑陸月，如易科罰金，以新臺幣壹仟元折算壹日。
    犯罪事實
一、丁○○能預見將自己金融機構帳戶之存摺、提款卡及密碼等
    物提供與不詳身分之成年人使用，足供他人作為詐騙財物匯
    款之工具，竟仍基於幫助他人詐欺取財之不確定故意，於民
    國95年12月7日至同年月10日之某時，在不詳地點，將其於
    95年12月7日向新光商業銀行中港分行（下稱新光商銀）申
    請之帳號0000000000000號帳戶，及向新竹國際商業銀行東
    海分行（下稱新竹商銀）申請之帳號0000000000000號帳戶
    之存摺、提款卡及密碼等物，同時交付與不詳之成年人，容
    任該成年人向他人詐騙財物，匯入款項使用。而該成年人取
    得上開2帳戶之資料後，竟與其他詐欺集團成員共同基於意
    圖為自己不法所有之犯意聯絡，（一）於95年12月12日晚上
    7 時19分許，由1名成年女子撥打電話予甲○○佯稱其先前
    在網站賣場所購得之物品，因其操作網路ATM轉帳有誤，可
    能造成銀行每月扣貸款新臺幣（下同）330元云云，致甲○○誤信為真，先後於同日晚上7時43分許、10時39分許，至
    高雄市○○區○○路翠屏郵局，依該名成年女子及另名成年
    男子指示，利用英文操作模式操作自動櫃員機，誤將5999元
    、21 21元接續匯入前揭丁○○所有之新光商銀帳戶內。（
    二）於95年12月12日，由1名自稱網路賣家「邱主任」之成
    年男子撥打電話予乙○○佯稱要其至提款機前，利用英文操
    作模式，操作終止之前分期付款之交易云云，乙○○誤信為
    真，於同日晚上9時56分許，以自動櫃員機轉帳方式，將26,
    999元匯入前揭丁○○所有之新光商銀帳戶內。（三）於95
    年12月10日下午2時50分許，由1名自稱奇摩電腦網路購物的
    賣家「童先生」撥打電話予丙○○佯稱其先前網路購物時不
    小心按到約定轉帳按鈕，要其至到郵局提款機操作取消之動
    作云云，丙○○誤信為真，於同日下午2時54分許，至高雄
    市苓雅區武廟郵局操作提款機，並依該「童先生」及另1 名
    自稱「楊小姐」之指示，誤將4010元（不含17元手續費）匯
    入前揭丁○○所有之新竹商銀帳戶內。
二、案經臺中市警察局第六分局報告臺灣臺中地方法院檢察署檢
    察官偵查起訴。
    理    由
一、訊據被告丁○○矢口否認有將其上開2金融機構帳戶之存摺
    、印章及提款卡（含密碼）交付他人使用，辯稱：伊所有之
    上開2金融機構帳戶之存摺、印章及提款卡（含密碼）是一
    起放在車內遭人竊走云云。惟查：被害人甲○○、乙○○、
    丙○○等人分別於上開時間遭詐欺取財之犯罪事實，業據被
    害人甲○○、乙○○、丙○○等人於警詢中指述綦詳，復有
    被害人甲○○提出之英文版郵局自動櫃員機交易明細2紙、
    被害人乙○○郵局帳戶之查詢未印摺交易詳情1紙、臺灣新
    光商業銀行中港分96年1月5日新光銀中港字第96007號函檢
    附被告上開新光商銀帳戶之客戶基本資料及存提交易明細查
    詢單各1份、被告上開新竹商銀帳戶之開戶印鑑卡、存款相
    關業務申請書及活期性存款交易明細各1份等資料在卷足稽
    。又被告於95年12月28日警詢中辯稱：伊辦理新光商銀帳戶
    是要用來作為轉帳使用，伊在95年12月9日20時30分，在臺
    中市○○區○○路與文心路口開車時，發現放於車上之新光
    商銀帳戶存摺與提款卡遺失，車子有被撬開的痕跡，伊是將
    新光商銀帳戶之存摺等物放置在車號DR-7766號自用小客車
    之置物箱內，發現遺失時沒有報警，因為存摺內只有1百元
    ，所以未在意，遲至95年12月19日伊車子整部失竊，伊才以
    電話向新光銀行辦理掛失云云，於96年1月18日警詢中辯稱
    ：新竹商銀帳戶之存摺等物均在95年12月9日在臺中市○○
    區○○路2段174號附近路旁遺失，當時伊將車子停放在河北
    路2段174號附近，新竹商銀帳戶之存摺、提款卡等物放在車
    內遭竊，伊沒有報案，但於95年12月15日向新竹商銀凍結新
    竹商銀帳戶；汽車內物品遭竊時，伊不知道有帳戶等資料遭
    竊，是伊在95年12月15日欲持中國商銀提款卡前往提款才知
    道中國商銀帳戶遭凍結，伊打電話詢問中國商銀，經行員告
    知是別家銀行凍結伊所有之帳戶；伊因為與同事共同居住，
    所以不敢將貴重物品放在承租的房間內，但只有將常用的提
    款卡如中國商銀、合作金庫的提款卡放在身上，其他比較不
    常用的伊就放在車上；新竹商銀帳戶的提款卡原始密碼與存
    摺一起放在包包內遭竊云云，於96年2月26日警詢中辯稱：
    伊有申請華僑銀行、新光商銀、新竹商銀、中國商銀及臺灣
    企銀5家銀行之帳戶，申請多個帳戶之目的是因業務需要，
    除了薪資轉帳外，伊自行跑單幫給客戶匯款所用；而上開5
    家帳戶已於95年12月9日在河北路2段174號，伊所有之車號
    DR-7766號自用小客車內一併遭竊，伊沒有報警，是事後才
    發覺，於95年12月15日向上開5家銀行報帳戶遺失，但還沒
    向警方報案，新竹商銀帳戶、新光商銀帳戶及華僑銀行帳戶
    申辦之印章、提款卡一併遭竊，伊都是將原始密碼與提款卡
    放在一起，該3家開戶後便未曾使用過云云；於偵查中辯稱
    ：新竹商銀帳戶、新光商銀帳戶連同其他3本帳戶，伊都放
    在1個包包裡，這個包包裡有這5本帳戶的提款卡、印章及密
    碼，伊在95年12月15日時發現這個包包不見了，這個包包伊
    是放在汽車內不見的，伊的右車門有被破壞的痕跡，後來伊
    有去報案（指95年12月19日汽車失竊報案），伊包包內還有
    2支手錶、戒指及證件等物云云；於本院行準備程序時辯稱
    ：伊新光銀行、新竹銀行、中國商業銀行、臺灣企銀、華僑
    銀行5本帳戶都放在車上，新光銀行及新竹銀行是存摺、提
    款卡、印章及密碼都放在汽車的置物櫃內，其他3家銀行只
    有存摺放在置物櫃內，新光銀行帳戶與新竹商銀帳戶是新辦
    的，印章與其他3家不同，其餘3家銀行的印章、提款卡沒有
    遺失，這5本帳簿都放在車上，連同車子一起遭竊，車子是
    在95年12月19日失竊的，伊在12月15日使用中國商業銀行提
    款卡去領錢，領不到錢，就打電話給發卡銀行詢問，是語音
    系統，伊請求補發新卡，等了3、4天沒有消息，後來汽車遭
    竊就一起報案，當時警察問伊車內有哪些東西，伊才想起來
    車內有那些提款卡、存簿等東西，報完案後，伊就到新竹商
    業銀行東海分行報遺失，行員告訴伊該帳戶是警示帳戶，並
    告知是哪個分局設定的，伊才知道這件事情，伊存摺遺失的
    正確時間不能確定，但是伊的車門確曾經被撬開過；伊之所
    以去申辦新光及新竹這2家銀行帳戶是因為臺灣企銀、華僑
    銀行這2家的金融卡破裂無法使用，帳戶內有轉帳的一些餘
    額，各約有幾千元，中國商業銀行是伊薪資轉帳，每月撥款
    後伊就要去繳房貸、房租，每月結餘可能只剩下1萬8或2萬
    元左右，截至95年12月為止，中國商業銀行帳戶內約只剩下
    幾千元，後來不能以提款卡提領後，伊有向公司申請將薪資
    直接現金提領，沒有再存入銀行帳戶內，因為伊現在是作業
    務，客戶間有接單讓一些廠商承作，開這2個帳戶是要給廠
    商匯款，才剛開始沒有匯款過，伊是抽空中午去申辦這2家
    銀行帳戶，辦完並沒有馬上更改銀行給的密碼，這2家帳戶
    伊剛辦完沒有多久，新光商銀是用1百元開戶，新竹商銀是
    用1千元去開戶，開完戶伊沒有將錢領出來，在警詢中伊有
    說新光商銀帳戶是車子停放在北屯區○○路與文心路口時失
    竊的，伊是95年12月11日星期一要去上班時，發現車子有被
    撬開的痕跡，當下伊要趕去上班，只有看看並無發現有什麼
    東西遺失，忘了伊裡面還有銀行帳戶云云。然查：1.被告就
    系爭2帳戶究係何時發現失竊，於警詢中先供述係於95年12
    月9日開車時發現遺失新光商銀帳戶，後供述係於95年12月9
    日在停放路旁之車上遺失新竹商銀帳戶；於偵查中則供述係
    95年12月15日發現放置帳戶之包包不見始知悉；然於本院準
    備程序中另改供述係連同車子一同於95年12月19日失竊，復
    改辯稱警詢中所供述之意思係指伊是在95年12月11日星期一
    要去上班時才發現車子被撬開的痕跡，但並無發現有什麼東
    西遺失云云；是被告上開先後不一之供述，實難令人信服確
    有失竊情事，蓋倘有失竊情事，被告對於何時發現失竊一情
    ，應記憶甚詳，然其卻於不同之警、偵、審階段為不同之供
    述。2.又被告因於各階段之訊問中所陳述之發現帳戶失竊時
    間不同，故其後所供述向銀行掛失、凍結帳戶之時間亦各有
    不同，如：(1)被告於警詢中稱：新光商銀帳戶伊係於95年12
    月19日以電話向新光銀行辦理掛失云云，然被告既謂其於95
    年12月15日即因持中國商銀金融卡未能提款遂撥打電話予銀
    行而得知其帳戶均遭設定為警示帳戶，則被告顯然無可能於
    95年12月19日以電話向新光銀行辦理掛失。(2)被告於警詢中
    稱：新竹商銀帳戶伊係於95年12月15日向新竹商業銀行凍結
    該帳戶云云，惟如前所述，斯時被告之新竹商銀帳戶已遭設
    定為警示帳戶，新竹商銀帳戶自無可能係因被告向新竹商業
    銀行要求始為凍結。(3)於本院行準備程序中供稱：伊是在汽
    車失竊報完案後（報案日係95年12月19日），就到新竹商業
    銀行東海分行報遺失云云，亦顯與上開2次於警詢中所供述
    向銀行申辦掛失之時間不符。3.被告於偵查中稱：伊於95年
    12月15日發現存放帳戶之包包不見了，而該包包內尚有2支
    手錶、戒指及證件等物云云，惟被告既然在95年12月15日即
    發現該包包失竊，而該包包中既除系爭2帳戶之存摺、印章
    及提款卡等物外，尚有2支手錶、戒指及證件等重要財物，
    被告未於發現失竊之同日向警局為失竊之報案，遲至95年12
    月19日始因所有之自用小客車失竊而向警局報案，其所為顯
    不符常情；另被告於本院審理時供稱：「（審判長問：你後
    來發現你的存摺不見後，你有無檢查你車上還有無其他財物
    損失？）就只有存摺等物不見。」等語，核與其前開於偵查
    中之供述不符，足見被告此部分之供詞亦有前後矛盾之處。
    4.被告雖稱伊係將原始密碼與系爭2帳戶之存摺、提款卡及
    印章等物一同放置在一起，伊沒有更改過原始密碼云云，惟
    一般申請人向金融機構申請開設帳戶並核發晶片金融卡後，
    金融機構均會列印原始密碼單交予申請人，並告知申請人應
    在該金融機構所設置之自動櫃員機操作變更密碼程序，始得
    為密碼之變更，故一般申請人在領得晶片金融卡後，旋即會
    在申辦之金融機構所在地設置之自動櫃員機為密碼之變更，
    其目的除變更為自己容易記憶之號碼外，亦為避免日後尚需
    再回到申辦地再為密碼之變更，而被告竟謂其未變更原始密
    碼，並將原始密碼與存摺、提款卡及印章等物同放，其舉止
    亦反於一般常態甚明。5.被告於本院行準備程序中提出其向
    中央健康保險局中區分局申請重發健保IC卡之「健保IC 卡
    工本費繳費收據暨領卡憑條」1紙，供稱：「我有重新申請
    遺失的健保卡資料單據，健保卡是連同車子一起不見的，提
    出的單據是我去領的日期，車子不見是我19日去報案的」等
    語，欲證實伊確有因車子失竊而遺失系爭2帳戶之存摺及其
    他證件等情，惟依上開領卡憑條所載領卡日期雖係在95年12
    月20日即在被告失竊車輛之後，惟該憑條上記載「收據開立
    日期：95/12/18」，依此可見被告所稱健保卡亦係在95年12
    月19日連同車輛一起遭竊一情即非事實，由此益徵本件被告
    供詞之憑信性極低，且其極盡能事地胡亂編纂辯詞實欲蓋彌
    彰。6.再詐欺集團利用他人帳戶供作詐欺他人款項出入之帳
    戶，衡諸常情，通常會先確認該帳戶可供使用才會加以使用
    ，倘係他人失竊或遺失之存摺、提款卡，該帳戶因有可能為
    帳戶所有人向警方報案或向金融機構掛失停用之風險，而一
    旦帳戶所有人為報案或掛失止付之舉動，則渠等向被害人費
    盡千心萬苦所詐得匯入該帳戶之款項，即遭凍結而無法提領
    ，或可能由帳戶所有人以另行辦理補發存摺、變更印鑑、密
    碼之方式，將帳戶內之款項提領一空，詐欺集團豈不白費功
    夫，是詐欺集團自不可能使用失竊或遺失之金融機構帳戶使
    用，由此益徵被告辯稱該帳戶應是在車上遭竊云云，洵無足
    採。是綜上所述，被告辯詞不僅前後不一，且均核與事理有
    違，所辯顯係卸責之詞，無足憑採。7.又金融機構之帳戶為
    個人理財之工具，為便利大眾使用此一理財工具，以資活絡
    資金供需，對於申請開設金融帳戶並無設有任何特殊之限制
    ，一般民眾皆能自由申請開戶，並得同時在不同金融機構申
    請多數存款帳戶使用，乃眾所周知之事實，依一般人之社會
    生活經驗，倘係經由合法管道之收入或支出，其於金融帳戶
    之存放及提領，本可自行向金融行庫開立帳戶後使用，殊無
    大費周章使用他人帳戶之必要，況且近來類如刮刮樂、退稅
    轉帳、網拍購物等詐騙案件層出不窮，詐騙集團多利用人頭
    帳戶做為出入帳戶，不僅廣為媒體所披載，亦經政府一再宣
    導提醒注意，尤以現今各地金融機構所設自動提款機莫不設
    定轉帳之警示畫面，或張貼警示標語，促請使用大眾注意，
    衡諸目前社會以電視、報紙甚至網路等管道流通資訊之普及
    程度，以及使用自動提款機從事提款、轉帳交易之頻繁，苟
    見有陌生人不思以自己名義申請開立帳戶，反而向不特定人
    蒐集、承租或收購他人之金融機構帳戶使用，帳戶所有人焉
    能安心將其帳戶交付收購帳戶之人，而絲毫未加懷疑其收集
    帳戶之目的即在於詐取他人財物？是以，被告應知詐騙集團
    多以蒐集他人帳戶供作詐騙被害人匯款之犯罪工具，而將其
    所開立上開系爭2帳戶之存摺、印章及提款卡（含密碼）交
    付予該不詳成年人，由此顯見被告對於該成年人係將其帳戶
    用以實行詐欺犯行，當可預見，且其對於該成年人利用其帳
    戶向人詐取財物，並無違背其本意，是被告主觀上應具有幫
    助他人詐取財物之不法犯意甚明。準此，本案事證明確，被
    告犯行應堪認定。
二、查該收取被告系爭2帳戶之成年人基於意圖為自己不法之所
    有，以上開方式為詐術，使被害人甲○○、乙○○、丙○○
    等人陷於錯誤，而依其指示匯款，是其所為，係犯刑法第33
    9條第1項之詐欺取財罪。被告將其上開系爭2帳戶之存摺、
    印章及提款卡（含密碼）交付予該成年人供詐騙財物使用，
    顯係基於幫助詐欺取財之犯意，且其所為提供前開帳戶之行
    為屬刑法詐欺取財罪構成要件以外之行為，其既以幫助他人
    犯罪之意思而參與犯罪構成要件以外之行為，核其所為，係
    犯刑法第30條第1項前段、第339條第1項之幫助詐欺取財罪
    。又被告係以幫助詐欺取財犯罪之意思參與犯罪，為詐欺取
    財之幫助犯，爰依修正前刑法第30條第2項規定，依正犯之
    刑減輕之。另檢察官雖以被告係先後2次為幫助詐欺行為，
    犯意各別，行為互異，請求本院依刑法第50條規定分論併罰
    ；惟系爭2帳戶均係被告於95年12月7日同日開戶，被告雖否
    認交付帳戶予他人使用之犯行，致本院無從據以認定被告究
    係1次交付2帳戶或分次交付，惟依罪疑惟輕原則，自應為有
    利被告之認定，即應認被告係1次將該2帳戶一併交付予他人
    使用，故依集合犯理論，論以一罪而非數罪，附此敘明。爰
    審酌被告明知其所交付之系爭2帳戶將有可能遭人供做詐欺
    取財之工具，竟執意將其所有之系爭2帳戶提供予不法份子
    使用，非惟幫助詐騙者遂行詐財目的，同時使詐欺者得以隱
    匿其真實身分，減少遭查獲之風險，愈使其肆無忌憚，助長
    犯罪之猖獗，破壞社會秩序甚鉅，暨本案被害人甲○○、乙○○、丙○○先後因遭詐騙而匯入被告系爭2帳戶之金額，
    所受損害，及被告犯後猶否認犯行，飾詞狡辯之犯罪後態度
    等一切情狀，量處如主文所示之刑，並諭知易科罰金之折算
    標準。
據上論斷，應依刑事訴訟法第299條第1項前段，刑法第339條第1
項、第30條第1項前段、第2項、第41條第1項前段，刑法施行法
第1條之1第1項、第2項前段，判決如主文。
中　　華　　民　　國　　96　　年　　5 　　月　　31　　日
                  刑事第十三庭  審判長  法  官  李秋娟
                                        法  官  黃裕仁
                                        法  官  許月馨
以上正本證明與原本無異。
如不服本判決，應於收受送達後10日內向本院提出上訴書狀（應
附繕本）。
                                        書記官  黃美雲
中　　華　　民　　國　　96　　年　　5 　　月　　31　　日
附錄論罪科刑法條
中華民國刑法第339條
意圖為自己或第三人不法之所有，以詐術使人將本人或第三人之
物交付者，處5年以下有期徒刑、拘役或科或併科1千元以下罰金
。
以前項方法得財產上不法之利益或使第三人得之者，亦同。
